臺灣桃園地方法院刑事判決　　　　　　　100年度易字第716號
公　訴　人　臺灣桃園地方法院檢察署檢察官
被　　　告　邱偉智
上列被告因詐欺案件，經檢察官提起公訴（100年度偵字第662號
），被告為有罪之陳述，經本院合議庭裁定由受命法官獨任進行
簡式審判程序，本院判決如下：
    主  文
邱偉智幫助意圖為自己不法之所有，以詐術使人將本人之物交付
，處拘役伍拾日，如易科罰金，以新臺幣壹仟元折算壹日。緩刑
貳年。
    事  實
一、邱偉智可預見任意將金融帳戶交付與他人，足供他人用為詐
    欺取財之犯罪後收受被害人匯款，以遂其掩飾或隱匿犯罪所
    得財物目的之工具，竟不違背其本意而基於幫助詐欺取財之
    犯意，於民國98年1月1日前某日，在桃園縣桃園市遠東百貨
    附近，將其向友人江銘炫（另經檢察官為不起訴處分確定）
    所借用，元大商業銀行股份有限公司（下稱元大銀行）桃園
    分行申設之存款帳戶（戶名：江銘炫，帳號：0000-00-0000
    00-0號）金融卡及密碼，交給真實姓名年籍不詳、綽號「小
    林」之詐騙集團成年男子使用。嗣該詐騙集團成員即共同意
    圖為自己不法之所有，並基於詐欺取財之犯意聯絡，而於：
    (一)98年1月1日晚間某時許，撥打電話給謝貴英，假藉東森購
    物台及遠東銀行人員名義，誆稱因網路購物分期付款設定錯
    誤，需至自動櫃員機操作取消設定云云，使之陷於錯誤，於
    同日晚間10時10分許，依指示以自動櫃員機轉帳新臺幣（下
    同）2萬9,999元至江銘炫前開帳戶內；(二)98年1月1日晚間 9
    時24分許，去電給劉蕙玲，佯裝東森購物台及永豐銀行人員
    名義，同以相同方式詐騙，致劉蕙玲陷於錯誤，而於同日晚
    間10時12分許，依指示操作自動櫃員機匯款2萬9,999元至江
    銘炫前開帳戶內，復旋遭該詐騙集團成員提領一空。
二、案經謝貴英訴由桃園縣政府警察局桃園分局報請臺灣桃園地
    方法院檢察署檢察官偵查起訴。
    理  由
一、本案被告邱偉智所犯係死刑、無期徒刑或最輕本刑為3 年以
    上有期徒刑以外之罪，其就被訴事實為有罪之陳述，經本院
    告知簡式審判程序之旨，並聽取檢察官及被告之意見後，爰
    依刑事訴訟法第273條之1第1 項規定裁定進行簡式審判程序
    ，合先敘明。
二、訊據被告邱偉智對上揭犯行坦承不諱，核與證人即告訴人謝
    貴英、被害人劉蕙玲、證人江銘炫陳述情節相符，且有江銘
    炫前向元大銀行桃園分行申設之存款帳戶（戶名：江銘炫，
    帳號：0000-00-000000-0號）、告訴人謝貴英之郵局存摺影
    本、被害人劉蕙玲之自動櫃員機交易明細表等在卷可稽，堪
    以認定。復按有犯罪意圖者，非有正當理由，竟徵求他人提
    供帳戶，客觀上可預見其目的，係供為某筆資金之存入，後
    再行領出之用，且該筆資金之存入及提領過程係有意隱瞞其
    流程及行為人身份曝光之用意，一般人本於一般認知能力均
    易於瞭解，最高法院93年度台上字第31號判決意旨可資參照
    。而金融存款帳戶，事關存戶個人財產權益之保障，與存戶
    之印鑑章、金融卡結合，其專屬性、私密性更形提高，除非
    本人或與本人具密切之關係者，難認有何理由可自由流通使
    用該存摺、金融卡、印章及密碼，一般人亦均有應妥為保管
    ，以防止被他人冒用之認識，縱有特殊情況偶有交付他人之
    需，亦必深入瞭解其用途後再行提供以使用，恆係吾人日常
    生活經驗與事理。且金融帳戶為個人理財之工具，申請開設
    金融帳戶並無任何特殊之限制，一般民眾皆可以存入最低開
    戶金額之方式申請開戶，一個人可以在不同之金融機構申請
    多數之存款帳戶使用，並無何困難，此乃眾所周知之事實，
    則依一般人之社會生活經驗，苟見非親非故之人不以自己名
    義申請開戶，反而以出價蒐購或租用之方式向他人蒐集金融
    機構帳戶供己使用，衡情當知悉蒐集金融帳戶者，係將所蒐
    集之帳戶用於從事財產犯罪；況觀諸現今社會上，詐騙者蒐
    購人頭帳戶，持以作為信貸、手機簡訊詐欺之事，常有所聞
    。據此，被告聽信真實姓名年籍不詳、綽號「小林」之成年
    男子所言，交付其向友人江銘炫所借用元大銀行桃園分行存
    款帳戶之金融卡及密碼，被告自可預見係供隱瞞其資金流程
    及行為人身份，供詐騙集團成員使用，以從事詐欺取財犯罪
    ，作為收取被害人匯入款項之帳戶，惟其仍將之交付，顯不
    違背其本意，而具有幫助該詐騙集團實行詐欺取財犯罪之幫
    助意思甚明。綜上，本案事證明確，被告犯行堪以認定。
三、論罪科刑部分：
  (一)按幫助犯之成立，主觀上行為人須有幫助故意，客觀上須有
    幫助行為，意即需對於犯罪與正犯有共同之認識，而以幫助
    之意思，對於正犯資以助力，而未參與實施犯罪之行為者而
    言，最高法院75年度台上字第1509號、88年度台上字第1270
    號判決意旨可資參照。查被告邱偉智將其向友人江銘炫所借
    用元大銀行桃園分行存款帳戶（戶名：江銘炫，帳號：0000
    -00-000000-0號）金融卡及密碼等物，提供與真實姓名年籍
    不詳、綽號「小林」之成年男子，再由該詐騙集團成員向告
    訴人謝貴英、被害人劉蕙玲騙取財物，然被告係以幫助詐欺
    取財之犯意為之，供作贓款匯入、提領之帳戶，僅係就他人
    之詐欺取財犯行提供助力，屬構成要件以外之行為，復查無
    可認與渠等有犯意聯絡、行為分擔情事，應論以幫助犯。故
    核被告所為，係犯刑法第30條第1項前段、第339 條第1項之
    幫助詐欺取財罪。
  (二)又被告以一交付前開元大銀行桃園分行存款帳戶之行為，同
    時幫助正犯詐取告訴人謝貴英、被害人劉蕙玲之財產法益，
    為想像競合犯，應從一重之幫助詐欺取財罪處斷。另被告所
    為係幫助犯，併依刑法第30條第2 項之規定按正犯之刑減輕
    之。爰審酌被告任意將存款帳戶交予他人詐騙財物，造成犯
    罪偵查困難，致使此類犯罪手法層出不窮，嚴重危害交易秩
    序與社會治安，惟念之其犯後終能坦承犯行，容有悔意，並
    兼衡告訴人謝貴英、被害人劉蕙玲遭詐騙金額，及被告犯罪
    之手段、素行、生活狀況、智識程度等一切情狀，量處如主
    文所示之刑，並諭知易科罰金之折算標準。
  (三)復查被告前未曾因故意犯罪而受有期徒刑以上刑之宣告，此
    有臺灣高等法院被告前案紀錄表1 份附卷足考，其已知所悔
    悟，且已分別賠償告訴人謝貴英、被害人劉蕙玲所受之損害
    ，此有本院100年8月16日審判筆錄、辦理刑事案件電話記錄
    查詢表等附卷足憑，而到場之告訴人謝貴英亦咸認得給予被
    告自新機會，本院參酌上情，足見其乃因一時失慮，致罹刑
    章，經此偵審程序及刑之宣告，當知所警惕，信無再犯之虞
    ，因認所宣告之刑，以暫不執行為適當，爰予宣告緩刑2 年
    ，以啟自新。
  (四)末按共同正犯因相互間利用他方之行為，以遂行其犯意之實
    現，本於責任共同之原則，有關從刑之沒收部分，雖他共同
    正犯所有供犯罪所用之物，亦應於其本身所處主刑之後，併
    為沒收之諭知，幫助犯則僅對犯罪構成要件以外之行為為加
    工，且無共同犯罪之意思，自不適用該責任共同之原則，對
    於正犯所有供犯罪所用或因犯罪所得之物，勿庸併為沒收之
    宣告，最高法院86年度台上字第6278號判決意旨可資參照。
    執此，被告以其友人江銘炫所申設之前開元大銀行桃園分行
    存款帳戶之金融卡，因已交付該詐騙集團使用，要非被告所
    有之物，而屬正犯所有供犯罪所用之物，復被告祇為幫助犯
    ，核無責任共同原則之適用，依上揭說明，自毋庸諭知沒收
    ，附此敘明。
據上論斷，應依刑事訴訟法第273條之1 第1項、第299條第1項前
段，刑法第339條第1項、第30條第1項前段、第2項、第55條、第
41條第1項前段、第74條第1項第1款，刑法施行法第1條之1第1項
、第2項前段，判決如主文。
本案經檢察官黃俊華到庭執行職務。
中    華    民    國   100    年    8     月    31    日
                  刑事第六庭    法  官  黃翊哲
以上正本證明與原本無異。
如不服本判決，應於判決送達後10日內向本院提出上訴書狀（應
附繕本），並應敘述具體理由，其未敘述上訴理由者，應於上訴
期間屆滿後20日向本院內補提理由書，上訴於臺灣高等法院。
                                書記官  蔡紫凌
中    華    民    國   100    年    8     月    31    日
附錄本判決論罪科刑法條：刑法第339條第1項
意圖為自己或第三人不法之所有，以詐術使人將本人或第三人之
物交付者，處5年以下有期徒刑、拘役或科或併科1,000元以下罰
金。（罰金部分，依刑法施行法第1條之1第1項、第2項前段規定
，貨幣單位變更為新臺幣且金額提高為30倍）